最高法院刑事判決　　　　　　　　　 110年度台上字第5041號
上　訴　人　曾莊燕（原名曾憲波）





上列上訴人因違反毒品危害防制條例案件，不服臺灣高等法院中
華民國110 年2月25日第二審判決（109年度上訴字第4419號，起
訴案號：臺灣桃園地方檢察署108 年度偵緝字第1381號），提起
上訴，本院判決如下：
    主  文
上訴駁回。
    理  由
一、刑事訴訟法第377 條規定：上訴於第三審法院，非以判決違
    背法令為理由，不得為之。是提起第三審上訴，應以原判決
    違背法令為理由，係屬法定要件。如果上訴理由並非依據卷
    內訴訟資料，具體指摘原判決不適用何種法則或如何適用不
    當，或所指摘原判決違法情事，顯與法律規定得為第三審上
    訴理由之違法情形不相適合時，均應認其上訴為違背法律上
    之程式，予以駁回。本件原判決認定上訴人曾莊燕有其犯罪
    事實欄所載販賣第二級毒品甲基安非他命未遂之犯行明確，
    因而維持第一審認上訴人係犯修正前毒品危害防制條例第 4
    條第6項、第2項之販賣第二級毒品未遂罪之科刑判決，已詳
    敘調查、取捨證據之結果及憑以認定犯罪事實之心證理由。
二、上訴理由略以：㈠原判決認定上訴人有罪所引之非供述證據
    ，並未說明何以具有證據能力，有判決不載理由之違法。㈡
    原判決所採之證據，僅能證明上訴人與鄭凱文有聯絡，上訴
    人曾到鄭凱文位於桃園市中壢區之住處外，但就無法證明上
    訴人與鄭凱文間有關甲基安非他命之交易價格、數量達成意
    思表示合致，更無補強證據，上訴人於原審曾對此爭執，原
    判決並未敘明不採之理由，又鄭凱文就其最後一次施用甲基
    安非他命之時間、購買毒品之時間、究係跟上訴人購買毒品
    或是與上訴人合資購毒等證述，前後不一，互相矛盾，可信
    度極低，鄭凱文之證詞如何具有可信性，可採為證據，原判
    決並未完全說明交代，就上訴人於原審爭執合資購買之辯解
    ，亦未說明不採之理由，均有判決理由不備之違法。㈢上訴
    人所涉毒品之數量與金額，相較於大毒梟，對社會所生之危
    害較低，其惡性非重，且上訴人因與鄭凱文為鄰居有私交，
    致罹重典，在客觀上足以引起同情，顯可憫恕，原判決量刑
    未適用刑法第59條之規定減輕其刑，亦未斟酌上開有利於上
    訴人之規定，其量刑過重。
三、惟查：
  ㈠證據之取捨與事實之認定，乃事實審法院之職權，苟其判斷
    無違證據法則、經驗法則或論理法則，即不能任意指為違法
    。而證人先後證述不一或相互間有所歧異時，法院仍應本於
    證據法則，依自由心證予以斟酌，非謂一有歧異或矛盾，即
    應認其全部均為不可採信。又所謂補強證據，係指與待證事
    實具有相當程度關聯性之證據，且並非以證明犯罪構成要件
    之全部事實為必要，倘得以佐證供述人所陳述之事實非屬虛
    構，足資保障其所陳事實之真實性，而無合理懷疑，即為已
    足。另若證據之調查已屬充分而達事證已臻明確之程度，則
    事實審就不足以影響判決本旨之枝節，縱未贅予說明，亦與
    判決理由不備之違法有別。本件原判決主要依憑證人即購毒
    者鄭凱文、查獲警員黃玉麟、陳世瑜之證述、上訴人之部分
    自白，及卷附手機通話紀錄畫面翻拍照片、通聯紀錄、查獲
    現場照片、行車紀錄器畫面截圖、濫用藥物檢驗報告，扣案
    之第二級毒品甲基安非他命等為據，敘明鄭凱文於民國 107
    年11月29日撥打上訴人門號0000000000號手機，談妥以新臺
    幣（下同）1500元之價格向上訴人購買甲基安非他命，但鄭
    凱文到場只交付1300元，於上訴人交付甲基安非他命後，鄭
    凱文嫌貴不想買而擲還，適逢警員巡邏盤查，上訴人騎車逃
    離前將該甲基安非他命丟向鄭凱文，並未完成交易，因而認
    上訴人販賣毒品之行為僅屬未遂等情，至於鄭凱文所證向上
    訴人購買甲基安非他命有何補強證據可得佐其所證為真、上
    訴人及其原審辯護人所辯合資購買毒品如何之不可採信各節
    ，原判決亦已詳為論述與指駁，核其證據取捨及事實認定，
    與前述證據資料及經驗法則、論理法則俱無違背。
  ㈡證據之分類，依其證據方法與待證事實之關聯性，可分為供
    述證據與非供述證據，供述證據如屬被告以外之人於審判外
    之書面陳述，其有無證據能力，應視是否合於刑事訴訟法第
    159條之1至第159條之5有關傳聞法則例外規定以決定之；如
    屬非供述證據，則尚無傳聞法則之適用，只需合法取得且非
    偽造之物，並於審判期日經合法調查，即可容許為證據。本
    件原判決所引認定上訴人犯罪事實之非供述證據，上訴人及
    其原審辯護人於原審審判程序均表示沒有意見，並未有何爭
    執，則原判決於理由中僅就鄭凱文警詢之供述證據認不具證
    據能力；非供述證據部分，卷查既無違反法定程序取得或偽
    造證據之爭執，原判決未就所引非供述證據之證據能力予以
    論述說明，即與判決本旨無礙，難認有何判決理由不備之違
    法。上訴理由另泛指原判決就鄭凱文所證前後不一而不可採
    、補強證據不足佐證、或合資購買之辯解未予完全說明云云
    ，或屬原審採證認事之適法行使，或為無關判決結果之枝節
    事項，或與卷內證據資料所示不合，則原判決於此未予敘明
    ，亦與判決理由不備之違法有間。上訴理由此部分顯未依據
    卷內資料而為具體指摘，要非適法之上訴第三審之理由。
  ㈢刑法第59條所規定之酌量減輕其刑，必其犯罪情狀顯可憫恕
    ，在客觀上足以引起一般人之同情，認為宣告法定最低度刑
    ，猶嫌過重者，始有其適用。其審酌事項固不排除刑法第57
    條所列舉10款事由，但仍以犯罪時有其特殊之原因與環境為
    必要，又是否援引刑法第59條酌減其刑，屬事實審法院得依
    職權裁量之事項，若其裁量權之行使未有濫用之情形，非許
    當事人逕憑己意，指稱法院不予酌減，即有判決不適用法則
    之違法。又刑之量定亦屬為裁判之法院得依職權裁量之事項
    ，苟其量刑已以行為人之責任為基礎，並斟酌刑法第57條各
    款所列情狀，說明其量刑所側重之事由及其評價，於法定刑
    度內，酌量科刑，無顯然失當或違反公平、比例及罪刑相當
    原則者，亦無根據明顯錯誤之事實予以量定刑度，或偏執一
    端，致顯有失出失入情形，即不得任意指為違法。原判決已
    說明考量上訴人犯罪動機、目的、情節、犯罪所生危害，並
    兼衡上訴人教育程度、生活狀況、犯後態度等一切情狀，因
    而認第一審量處上訴人之刑度並無違誤，經核與刑法第57條
    之規定及比例原則、罪刑相當原則無悖。又上訴人及其原審
    辯護人於原審均未主張應適用刑法第59條之規定酌減其刑，
    且上訴人犯案亦無特殊之原因與環境，而有情輕法重、客觀
    上足以引起一般人同情之處，則原審未予酌減其刑，亦無判
    決理由不備或判決不適用法則之違法。上訴理由此部分係就
    量刑事項反覆爭執，亦未根據卷內資料而為具體指摘，並非
    上訴第三審之適法理由。
四、綜上，上訴人就原審採證、認事及量刑職權之適法行使，猶
    執陳詞，異持評價，不合於首揭法定之第三審上訴要件，其
    上訴違背法律上程式，應予駁回。
五、依刑事訴訟法第395條前段，作成本判決。
中    華    民    國   110    年    9     月    30    日
                  刑事第三庭審判長法  官  徐  昌  錦  
                                  法  官  林  恆  吉  
                                  法  官  周  政  達  
                                  法  官  江  翠  萍  
                                  法  官  侯  廷  昌  
本件正本證明與原本無異
                                  書記官
中    華    民    國   110    年    10    月    6     日